臺灣高等法院高雄分院刑事判決　　　　100年度上訴字第569號
上　訴　人
即　被　告　吳輝隆
上列上訴人因毒品危害防制條例案件，不服臺灣高雄地方法院10
0 年度審訴字第44號中華民國100 年2 月5 日第一審判決（起訴
案號：臺灣地方法院檢察署99年度毒偵字第6757號），提起上訴
，本院判決如下：
    主  文
上訴駁回。
    理  由
一、依刑事訴訟法第350 條、第361 條、第362 條、第367 條規
    定，不服地方法院之第一審判決而上訴者，須提出上訴書狀
    ，並應敘述具體理由，為上訴必備之程式；其所提出之書狀
    未敘述上訴理由，或僅曾以言詞陳述上訴理由者，均應於上
    訴期間屆滿後20日內補提理由書於第一審法院。第一審法院
    經形式審查，認逾期未補提上訴理由者，應定期間先命補正
    ；逾期未補正者，為上訴不合法律上之程式，應以裁定駁回
    。倘已提出上訴理由，但所提非屬具體理由者，則由第二審
    法院以上訴不合法律上之程式，判決駁回。而所謂具體理由
    ，必係依據卷內既有訴訟資料或提出新事證，指摘或表明第
    一審判決有何採證認事、用法或量刑等足以影響判決本旨之
    不當或違法，而構成應予撤銷之具體事由，始克當之（例如
    ：依憑證據法則具體指出所採證據何以不具證據能力，或依
    憑卷證資料，明確指出所為證據證明力之判斷如何違背經驗
    、論理法則）；倘僅泛言原判決認定事實錯誤、違背法令、
    量刑失之過重或輕縱，而未依上揭意旨指出具體事由，或形
    式上雖已指出具體事由，然該事由縱使屬實，亦不足以認為
    原判決有何不當或違法者（例如：對不具有調查必要性之證
    據，法院未依聲請調查亦未說明理由，或援用證據不當，但
    除去該證據仍應為同一事實之認定），皆難謂係具體理由，
    俾與第二審上訴制度旨在請求第二審法院撤銷、變更第一審
    不當或違法之判決，以實現個案救濟之立法目的相契合，並
    節制濫行上訴（最高法院97年度臺上字第892 號判決意旨可
    資參照）。又理由是否具體，則屬第二審法院審查之範圍，
    不在命補正之列，亦即上訴書狀已記載理由，並有具體之敘
    述時，其上訴既屬合法，第二審法院固應就其理由之是否可
    取，為實體之審理及判斷；如認其上訴書狀雖記載理由，但
    並未具體敘述時，則無須再命補正，可逕認其上訴不合法，
    以判決駁回之（此有最高法院97年度臺上字第1281號判決意
    旨可參）。
二、上訴人即被告吳輝隆經原審論以「施用第一級毒品，處有期
    徒刑1 年1 月。又施用第二級毒品，處有期徒刑7 月。應執
    行有期徒刑1 年7 月」。又被告於100 年3 月3 日收受判決
    後，於同年3 月14日提起上訴，理由略稱：被告深知吸毒為
    不法之行為，為不浪費國家社會資源，於原審同意採用簡式
    判決程序，然檢察官竟就施用一、二級毒品求處有期徒刑1
    年7 月，原審量刑過重，被告難以接受，為此請更為適當之
    判決等語。
三、按量刑輕重，屬為裁判之法院得依職權自由裁量之事項，苟
    其量刑已以行為人之責任為基礎，並斟酌刑法第57條各款所
    列情狀，在法定刑度內，酌量科刑，如無偏執一端，致明顯
    失出失入情形，上級審法院即不得單就量刑部分遽指為不當
    或違法。又按法律上屬於自由裁量之事項，有其外部性界限
    及內部性界限，依據法律之具體規定，法院應在其範圍選擇
    為適當之裁判者，為外部性界限；而法院為裁判時，應考量
    法律之目的，及法律秩序之理念所在者，為內部性界限。法
    院為裁判時，二者均不得有所踰越（參考最高法院80年台非
    字第473 號判例意旨）。在數罪併罰，有二裁判以上，定其
    應執行之刑時，固屬於法院自由裁量之事項，然仍應受前揭
    外部性界限及內部性界限之拘束。
四、經查：
(一)、被告分別基於施用第一級毒品海洛因、第二級毒品甲基安非
    他命之犯意，於99年10月1 日18時許經警採尿前回溯72小時
    內某時，施用海洛因一次。及於99年10月1 日18時許經警採
    尿前回溯96小時內某時，施用甲基安非他命1 次。嗣於99年
    10月1 日因警偵辦宋慶輝販毒案件，通知被告到案說明，並
    採尿送驗結果呈嗎啡、可待因、甲基安非他命陽性反應等情
    ，業據被告坦承不諱，並有高雄縣政府警察局偵辦毒品案件
    嫌疑人尿液採集編號對照表、臺灣檢驗科技股份有限公司檢
    驗報告（警卷14、14之1 頁）可佐。原審因而論以毒品危害
    防制條例第10條第1 項施用第一級毒品罪、同條例第10條第
    2 項之施用第二級毒品罪，並敘明被告持有毒品的低度行為
    ，為施用毒品之高度行為所吸收，不另論罪。唯所犯上開2
    罪間，犯意各別，行為互殊，應予分論併罰。並審酌被告有
    多次施用毒品前科，屢屢再犯，經服刑後又再犯本案，足見
    對毒品依賴甚深，且意志不堅，本案雖不構成累犯，但量刑
    亦不宜過低，惟念其施用毒品尚未危害他人，並已坦承犯行
    ，犯罪後態度良好等一切情狀，認檢察官之具體求刑，尚屬
    適當，分別量處1 年1 月（一級毒品）、7 月（二級毒品）
    ，並定應執行1 年7 月。原審上開認事用法，並無違誤。就
    科刑部分，更已審酌刑法第57條規定而為量刑，經核並無不
    當。又被告所犯2 罪，各刑之最長期為有期徒刑1 月1 月，
    各刑合併有期徒刑為1 年8 月，從形式上觀察，原審所定應
    執行有期徒刑1 年7 月，在各刑之最長期以上，各刑合併之
    刑期以下，未踰越刑法第51條第5 款所定法律之外部性界限
    。從而，原判決之論罪科刑，並無錯誤。
(二)、上訴人之上訴理由，係對原判決就刑之量定已說明審酌之事
    項，漫為爭執，應認其實質上未符合具體之要件。依上說明
    ，本件上訴為不合法律上之程式，應予駁回。並不經言詞辯
    論為之。
五、據上論斷，應依刑事訴訟法第367 條前段、第372 條，判決
    如主文。
中    華    民    國    100     年    4     月    8   日
                  刑事第一庭    審判長法  官  周賢銳
                                      法  官  施柏宏
                                      法  官  洪碩垣
以上正本證明與原本無異。
施用一級毒品，如不服本判決應於收受本判決後10日內向本院提
出上訴書狀，其未敘述上訴理由者，並得於提起上訴後10日內向
本院補提理由書狀（均須按他造當事人之人數附繕本）「切勿逕
送上級法院」。
施用二級毒品，不得上訴。
中    華    民    國   100    年    4     月    8     日
                                      書記官  林家煜
毒品危害防制條例第10條
施用第一級毒品者，處6 月以上5 年以下有期徒刑。
施用第二級毒品者，處 3 年以下有期徒刑。